---
title: "__**PPI humain-microbiote**__"
author: "Elliot Fontaine"
date: "`r Sys.Date()`"
output:
  prettydoc::html_pretty:
    theme: cayman
    highlight: github
---

```{r setup, include=FALSE}
knitr::opts_chunk$set(
  echo = TRUE,
  results = "hide",
  error = FALSE,
  warning = FALSE,
  message = FALSE
)
```

Méthodes basées sur Zhou et al. (2022), <https://doi.org/10.1186/s13059-022-02643-9>

# **0. Initialisation de l'environnement de travail**

Choisir le répertoire de travail. En plus de ce `.Rmd`, il doit contenir le fichier `rest_functions.R`, et les fichiers `BIOGRID-ALL-4.4.221.tab3.txt`, [...] dans un répertoire 'data'.

```{r workspace, eval=FALSE}
setwd("/home/fonell01/github/multilayer-skin")
```

Les modules nécessaires sont les suivants:

```{r dependencies}
# Général
library(tidyverse)
library(readr)

# Web APIs
library(httr)
library(jsonlite)
library(biogridr)
# source("rest_functions.R")
```

# **1. Building a putative bacteria‑human protein‑protein interaction (PPI) network**

Il n'y a presque aucun PPI humain-bactérie dans biogrid

```{r biogrid_human}
biogrid <- read_tsv("data/BIOGRID-ALL-4.4.221.tab3.txt") %>%
  dplyr::select(
    "SWISS-PROT Accessions Interactor A",
    "SWISS-PROT Accessions Interactor B",
    "Organism Name Interactor A",
    "Organism Name Interactor B"
  ) %>%
  set_names("A", "B", "Species_A", "Species_B") %>%
  filter(
    (Species_A == "Homo sapiens" & Species_B != "Homo sapiens") |
    (Species_B == "Homo sapiens" & Species_A != "Homo sapiens")
  ) %>%
  filter(A != "-") %>%
  filter(B != "-") %>%
  filter(Species_B != "Mus musculus") %>%
  filter(Species_B != "Rattus norvegicus") %>% 
  filter(Species_B != "Saccharomyces cerevisiae (S288c)")
```

HPIDB

```{r}
hpidb <- read_tsv("data/hpidb_human_list.mitab_plus.txt")
```
