---
title: "__**Pangenome de C. acnes (pour l'instant)**__"
author: "Elliot Fontaine"
date: "`r Sys.Date()`"
output:
  prettydoc::html_pretty:
    theme: cayman
    highlight: github
---

```{r setup, include=FALSE}
knitr::opts_chunk$set(
  echo = TRUE,
  results = "hide",
  error = FALSE,
  warning = FALSE,
  message = FALSE
)
```

# 0. Initialisation de l'environnement de travail

Choisir le répertoire de travail. En plus de ce `.Rmd`, il doit contenir les fichiers `C_acnes_genomic_comparison_gene_clusters_summary.tsv` et `combined-aas.unique.fa` dans un répertoire 'data'.

```{r workspace, eval=FALSE}
setwd("/home/elliot/github/multilayer-skin")
```

Les modules nécessaires sont les suivants:

```{r dependencies}
# Général
library(tidyverse)
library(readr)
library(Biostrings)
library(PFAMProteinData)
library(pryr)

# Web APIs
# library(httr)
# library(jsonlite)
# library(biogridr)
# source("rest_functions.R")

# Manipulation de graphes
# library(igraph)
# library(SteinerNet)
# library(netOmics)
```

`PFAMProteinData` doit être installé depuis son [repo github](https://github.com/zachcp/PFAM-protein-data) avec:

```{r pfamprotdata_installation, eval=FALSE}
library(devtools)
install_github("zachcp/PFAM-protein-data")
```

L\'étape `*** moving datasets to lazyload DB` peut prendre un certain temps (une dizaine de minutes sur le serveur!), il faut être patient.

# 1. AAAA

```{r proteome_import}
# Lecture
cacnes_annotation <- read_tsv("data/C_acnes_genomic_comparison_gene_clusters_summary.tsv")
cacnes_proteome <- readAAStringSet("data/combined-aas.unique.fa")
proteome_df <- data.frame(names(cacnes_proteome), paste(cacnes_proteome)) %>%
  set_names("name", "seq")
remove(cacnes_proteome)
```

Voila ce que dit la documentation de PFAMProteinData
```{r pfampd}
# this may take some time ... [ 8 MINUTES POUR MOI]
PFAM_data <- load_pfam()

# ....its a big table
dim(PFAM_data)
# [1] 71810937        4

pryr::object_size(PFAM_data)
# 4.15 GB

# its a data.table so you can subset on the keyed column
PFAM_data["PF00001"]

#   PFAM_ID UNIPROT_ACC START END
#  1: PF00001      Q4SMD5    38 265
#  2: PF00001      Q4SMD5   310 424
#  3: PF00001      Q4SMD5   436 518
#  4: PF00001      Q4SMD5   515 599
#  5: PF00001      Q4SMD5   596 804
```

qqq

```{r}
library(AnnotationDbi)
annotations_orgDb <- suppressMessages(AnnotationDbi::select(org.Hs.eg.db, # database
  keys = as.character(cacnes_annotation$gene_callers_id), # data to use for retrieval
  columns = "UNIPROT", # information to retreive for given data
  keytype = "ENTREZID"
))
```
